臺灣高等法院刑事裁定
110年度聲再字第135號
再審聲請人
即受判決人  彭青儀（原名彭湘嵐）



上列聲請人因妨害名譽案件，對於本院109年度上易字第2226號
，中華民國110年1月26日所為之第二審確定判決（臺灣桃園地方
法院109年度易字第185號，起訴案號：臺灣桃園地方檢察署108
年度偵字第24748號），聲請再審，本院裁定如下：
    主  文
再審之聲請駁回。 
    理  由
一、聲請意旨如附件刑事聲請再審狀所載。
二、按刑事訴訟法第420條第1項第6款規定：有罪之判決確定後
    ，因發現新事實或新證據，單獨或與先前之證據綜合判斷，
    足認受有罪判決之人應受無罪、免訴、免刑或輕於原判決所
    認「罪名」之判決者，為受判決人之利益，得聲請再審。又
    同條第3項規定：第1項第3款之新事實或新證據，指判決確
    定前已存在或成立而未及調查斟酌，及判決確定後始存在或
    成立之事實、證據；且該事證本身可單獨或結合先前已經存
    在卷內之各項證據資料，予以綜合判斷觀察，合理相信足以
    動搖原有罪之確定判決，而為受判決人無罪、免訴、免刑或
    輕於原判決所認罪名之判決者，始得聲請再審（最高法院10
    4年度台抗字第203號、第231號裁定意旨參考）。而刑事訴
    訟法第421條所謂「足生影響於判決之重要證據漏未審酌之
    重要證據」，經參酌新修正（新法於104年2月4日公布）刑
    事訴訟法第420條第1項第6款、第3項之修法意旨，係指將該
    證據單獨或與先前之證據綜合判斷，亦即應將相關新舊證據
    相互印證、互為補強後，予以綜合評價是否足以動搖原確定
    判決。且所謂「漏未審酌」之證據存在時點，則不論是判決
    確定前已存在或成立而未及調查斟酌，或判決確定後始存在
    或成立之證據（此情形當然係原確定判決所未及調查斟酌）
    ，均無不可，易言之，此之新證據「存在時點」不應再有限
    制（併參立法院院總第161號委員提案第16546號議案關係文
    書之修法理由），俾能實質有效保障人民訴訟權。惟苟事實
    審法院依調查之結果，本於論理法則、經驗法則及證據法則
    ，經取捨證據後認定事實者，既對卷附證據資料為價值判斷
    ，而對被告不利之證據採酌據為論罪之依據，至其餘與前開
    論罪證據不相容之供述，縱屬對被告有利，仍無證據價值而
    不採，此係有意不採，並非疏而漏未審酌，尚不得據為聲請
    再審之理由。又依該條規定聲請再審者，指該證據於案情有
    重要關係且未經審酌者而言，如證據業經法院本其自由心證
    予以取捨及判斷，僅係對此持相異評價，即不能以此為由聲
    請再審，應予辨明。　　
三、本院之理由：
（一）本件再審聲請人即受判決人甲○○因妨害名譽案件，經本院
      以109年度上易字第2226號判決駁回上訴確定，受判決人
      所陳再審理由既係針對本院109年度上易字第2226號確定
      判決（刑事聲請再審狀案號欄及內容分別誤載為109年度
      易字第2226號、109年度易字第185號）之內容為爭執，應
      認係針對本院109年度上易字第2226號確定判決聲請再審
      ，而應由本院管轄，合先敘明。
（二）經查，原確定判決認定受判決人有加重毀謗之犯行，已詳
      細說明其採證認事的理由，就受判決人所提各項辯解，亦
      逐一說明其不可採信之理由，有該判決書在卷可按（見本
      院卷第15頁至第22頁），其認事用法尚無違誤。
（三）受判決人徒憑己見而以上開指述作為新事實、新證據之事
      由聲請再審，除附具上開確定判決影本外，細究其聲請再
      審之部分原因事實與其所檢附之「新證據」，核與其於事
      實審法院審理時否認犯罪之辯詞大致相符，原確定判決對
      受判決人辯詞何以不足採信，包含受判決人所提出告訴人
      之網路貼文何以難認告訴人有以文字霸凌受判決人，另受
      判決人所稱遭告訴人叫人跟蹤，係屬推測，並非可採乙節
      ，均已依據卷內資料予以指駁及說明，核其論斷，皆為事
      實審法院職權之適當行使，不悖於經驗法則及論理法則，
      核無違法或不當，受判決人無非係對原確定判決已說明論
      斷之事項及調查評價、判斷之證據，再憑己見為相異評價
      之主張，顯不足以動搖及推翻原確定判決所認定之事實。
      又受判決人所提之其他證據，顯與受判決人自承係遭告訴
      人霸凌而於107年9月25日張貼之文字內容，毫不相關，是
      受判決人所謂告訴人串通其他人騷擾、恐嚇受判決人，並
      非刑事訴訟法第420條第1項第6款所定之「新證據」甚明
      。至受判決人另以其因病無法出庭，本院竟逕下判決，有
      違公正公平云云，此訴訟程序上的爭執，核非再審之理由
      ，併此敘明。
（四）綜上所述，聲請再審意旨所陳，無非係對於原確定判決依
      憑卷內事證綜合判斷所為之採證認事職權適法行使，徒憑
      己意，持相異評價，並未檢附任何證據，或其所稱之新證
      據，無論單獨或結合先前已經存在之卷內各項證據資料，
      予以綜合判斷觀察，並不足以動搖原有罪確定判決，與刑
      事訴訟法第420條第1項第6款所定之得聲請再審事由有間
      ，其再審之聲請為無理由，應予駁回。
四、至刑事訴訟法關於再審編雖於109年1月8日增訂第429條之2
    ，明定「聲請再審之案件，除顯無必要者外，應通知聲請人
    及其代理人到場，並聽取檢察官及受判決人之意見。但無正
    當理由不到場，或陳明不願到場者，不在此限。」然該條仍
    賦予法官確認是否為「顯無必要」之權限，如依聲請意旨，
    從形式上觀察，聲請顯無理由而應予駁回，當然無庸依上開
    規定通知到場聽取意見之必要，庶免徒然浪費有限之司法資
    源（最高法院109年度台抗字第263號裁定意旨參照）。本院
    既認本件再審聲請顯無理由，依據上開說明，自無通知受判
    決人到場聽取意見之必要，併此指明。
據上論斷，應依刑事訴訟法第434條第1項，裁定如主文。
中　　華　　民　　國　　110 　年　　4 　　月　　23　　日
                  刑事第二十庭  審判長法　官  王復生
                                      法　官  張紹省
                                      法　官  遲中慧
以上正本證明與原本無異。
不得抗告。
                                      書記官  鄭巧青
中　　華　　民　　國　　110 　年　　4 　　月　　23　　日